臺灣高等法院臺中分院刑事判決　　　　 94年度上易字第670號
上　訴　人　臺灣台中地方法院檢察署檢察官
被　　　告　丙○○
選任辯護人　江來盛　律師
上列上訴人因被告業務侵占等案件，不服臺灣臺中地方法院94年
度易字第107號中華民國94年4月27日第一審判決（起訴案號：臺
灣臺中地方法院檢察署93年度偵續字第41號），提起上訴，本院
判決如下：
    主　　  文
上訴駁回。
    理      由
一、本案經本院審理結果，認被告丙○○被訴業務侵占等犯行係
    屬不能證明，其證據及理由，業據第一審判決書理由欄記載
    甚詳，爰引用之（如附件）。原審以不能證明被告犯罪，而
    依刑事訴訟法第三百零一條第一項規定，諭知無罪之判決，
    經核認事用法，並無不合，檢察官上訴意旨雖猶謂「(一)有關
    被告侵占告訴人對債務人丁○○之債款部分，被告自承收回
    新臺幣（下同）十七萬元，僅匯五萬四千三百二十二元予告
    訴人，辯稱扣除規費二萬三千零五十八元及與告訴人一同前
    往大陸機票費用九千一百二十八元，按雙方委任契約並未約
    定終止委任需另收取手續費，見委任契約書即明，被告擅自
    扣除規費或費用，已有不法，況且，告訴人終止委任，係肇
    因於被告已明知收回債款，於告訴人追問是否收回債款，被
    告謊稱尚未收回，待告訴人向基隆地方法院查詢調閱資料，
    確定被告早已取得債款，有占為己有之意思，才發存證信函
    ，並終止委任，被告心不甘情不願的扣除一大堆費用後匯款
    告訴人，被告於告訴人詢問債權是否收回之際，其明知已收
    回，卻仍向告訴人稱尚未收回，即有占為己有之意思，此刻
    即成立侵占罪，原判決置此不論，實偏袒被告。又被告擅自
    扣除規費、費用，於法不合，又是基於何種法律關係扣除告
    訴人赴大陸之機票費用？若無正當之合法請求權，即如同巧
    立名目扣款抵債，不僅違法，正足以證明被告為非分之圖，
    原判決未調查被告所辯之扣款是否合法，徒以主觀上乏不法
    所有之意圖，又謂「被告是否有向告訴人收取相關規費及前
    往大陸機票費用之請求權依據，仍係民事糾葛，本院無加以
    認定之必要」益顯理由不足，蓋此部分正是被告是否意圖不
    法侵占之核心構成要件，若被告無此請求基礎，即構成侵占
    ，豈可未加以認定論述，即認為無不法意圖？(二)關於背信部
    分，原判決顯然將特別代理權，解釋成受任人得任意的為委
    任人拋棄權利，特別代理權是得以代為行使特定行為之權，
    至於和解內容（即權利之拋棄與否、讓步到多少）仍應由委
    任人本人決定之。就本案而言，陳恭民欠告訴人二百十一萬
    元，並非小數目，告訴人怎麼可能同意只還三十萬元？而三
    十萬元不是一次現金又是分期，如要分期償還，就原來二百
    一十萬元分期償還就好，何需大費周章協商，無緣無故降到
    三十萬元，償還條件仍然是分期？顯然被告辯詞違反常理。
    再若如原判決之理，只要有特別代理權，即有權任意代為同
    意和解條件，倘此理論成立，二百一十萬元何不直接降到三
    萬元就解決了？二百一十萬元莫名其妙降到三十萬元，告訴
    人辛苦血汗錢一百八十萬元白白不用要了？這不是損害委任
    人之權利是什麼？再者，和解當場，告訴人不在場，證人陳
    恭民證實，告訴人根本未同意三十萬元和解，被告擅自以不
    合理及違反常情之方式處理告訴人之債權，損害告訴人之權
    利，已構成背信罪。」云云。
二、然查(一)被告丙○○受告訴人委託代為處理對債務人陳恭民、
    廖敦敬、何昌憲、詹曜懇、丁○○、吳仲華、吳仲澧等債務
    人之債務後，共支出二萬三千零五十八元之規費，而被告另
    行為告訴人支出機票費用九千一百二十八元，嗣因告訴人乙○○因於被告丙○○未將受託收取債權全數收回前，即片面
    表示要撤銷委任，被告主張應扣除上開規費及告訴人前往大
    陸機票費用後，始將自債務人丁○○處收回之十七萬元欠款
    ，扣除後，將五萬四千元交予告訴人等情，業據證人即被告
    之公司會計小姐蔡奇奇於偵查中具結證述明甚，且有被告所
    提出之請款核對單六紙及國泰銀行信用卡消費往來明細表一
    紙及被告丙○○之存証信函可按，被告已迅即函覆告訴人乙○○並依其所認扣款後而交付款項，主觀上既認為依約其得
    對告訴人扣除已代墊之規費及機票費用，其主觀上尚難認有
    不法所有之意圖，告訴人乙○○雖否認被告丙○○依約有權
    扣除上開款項，惟此屬雙方間民事契約履行之糾紛，告訴人
    乙○○認被告丙○○不應扣款，應循民事途徑解決，自難對
    被告丙○○遽以刑事業務侵占罪責論處。(二)又查告訴人乙○○當初對於陳恭民之二百十萬元債權情形，業據證人陳恭民
    於原審審理時結證証稱「我跟乙○○歌廳抵讓的權利金二百
    一十萬元，因為房子是法拍，已經被拍賣掉了，沒有辦法使
    用，另外他告訴我地主那邊有一百一十萬元押金，但這部分
    早就被租金扣完了，所以我後來沒有給告訴人乙○○。」等
    語，足見債務人陳恭民已認該債款有爭議，而告訴人乙○○
    亦於本院自承伊自已有去催討該債務，但找不到陳恭民本人
    ，顯見本件告訴人乙○○該債款之催討，確有其爭議及困難
    存在，被告丙○○辯稱「催討時債務人陳恭民根本無清償該
    債款之意願，如果不降低債權和解，告訴人乙○○也拿不到
    錢，因其查過陳恭民財產，強制執行無實益，而發債權憑証
    。」等情，並有該債權憑証附卷可憑，足見被告丙○○所辯
    尚非無稽，尚堪予採信。亦難認被告丙○○於和解之際，主
    觀上有損害告訴人本人之利益之意圖，是被告行為，亦難認
    有構成刑法之背信罪責，並經原審法院詳敘其理由。至告訴
    人乙○○認受託之被告和解成數過低，影響其原有債權，惟
    被告丙○○有無疏失，致影響其原有債權，亦應循民事途徑
    訴求被告損害賠償，併為敘明。(三)公訴人上訴認應就被告予
    以論罪科刑，而指摘原判決不當，為無理由，應予駁回。
三、據上論斷，應依刑事訴訟法第三百七十三條、第三百六十八
    條，判決如主文。
本案經檢察官甲○○到庭執行職務。
中　　華　　民　　國　　94　　年　　7　　月　　12　　日
              刑事第二庭  審判長法　官　李　璋　鵬
              　　　　　　　　　法　官　方　艤　駐
              　　　　　　　　　法　官　蕭　錦　鍾
上列正本證明與原本無異。
不得上訴。
　　　　　　　　　　　　　　　　書記官　廖　次　芬
中　　華　　民　　國　　94　　年　　7 　　月　　12　　日
　　　　　　　　　　　　　　　　　　　　　　　　　　　Ｒ
